【裁判字號】    97,上易,946
【裁判日期】    970529
【裁判案由】    妨害名譽
【裁判全文】
臺灣高等法院刑事判決                 97年度上易字第946號
上  訴  人
即  被  告  甲○○
選任辯護人  簡維能律師
            陳美華律師
            吳憲昌律師
上列上訴人即被告因妨害名譽案件，不服臺灣臺北地方法院97年
度易字第353號，中華民國97年3月18日第一審判決（起訴案號：
臺灣臺北地方法院檢察署96年度偵字第24902號），提起上訴，
本院判決如下：
    主  文
上訴駁回。
    事實及理由
一、本案經本院審理結果，認第一審以上訴人即被告甲○○犯刑
    法第309條第1項之公然侮辱罪，判處拘役20日，減為拘役10
    日，如易科罰金，以新臺幣1,000元折算1日。核其認事、用
    法及量刑均無不當，應予維持，並引用第一審判決書記載之
    事實、證據及理由（如附件）。
二、被告上訴意旨略以：被告固於案發時有與告訴人乙○○發生
    爭執，然被告並無出言辱罵告訴人之行為，且當時乃告訴人
    以不堪入耳之言語公然謾罵被告，被告果真有說出辱罵告訴
    人之言語，亦應屬自衛而不罰；又被告與證人李天惠原為男
    女朋友關係，後因間隙關係生變不歡而散，其所為不利被告
    之證言，亦不無偏袒告訴人可能云云。
三、惟查：被告確有於96年4月4日下午2時20分許，在臺北市○
    ○區○○路423巷8弄1號信義國中門口之公共場所，以「乙
    ○○不要臉、討客兄」等足以貶損乙○○之名譽之詞公然侮
    辱乙○○之犯行，業分據證人徐定華、李天惠分別於警詢、
    檢察官偵查中證述明確，業據原審於判決理由欄內詳予敘明
    ；且證人徐定華、李天惠均係經具結而為證言（見偵查卷偵
    字第24902號第9頁、原審卷第27頁），又與告訴人無任何利
    害關係，當不至甘冒涉犯偽證罪之重責，而蓄意誣陷被告。
    被告另稱當時係告訴人侮罵被告，如被告有辱罵告訴人，亦
    應屬自衛而不罰云云。惟此部分未據被告提出任何具體證據
    以供本院調查，此部分所陳，自不得遽以採信。矧指人「不
    要臉、討客兄」亦難認係以善意發表語論而得以免責。
四、綜上所述，被告上述上訴意旨所陳各節，於法均無可採。其
    執此上訴意旨，任意指摘原判決不當，求予撤銷改判，為無
    理由，應予駁回。
據上論結，應依刑事訴訟法第373條、第368條，判決如主文。
本案經檢察官黃全祿到庭執行職務。
中    華    民    國    97    年    5    月    29    日
                  刑事第二十庭  審判長法  官  楊貴雄
                                      法  官  林立華
                                      法  官  林銓正
以上正本證明與原本無異。
不得上訴。
                                      書記官  陳玲憶
中    華    民    國    97    年    5     月    29    日
附件：
臺灣臺北地方法院刑事判決               97年度易字第353號
公  訴  人  臺灣臺北地方法院檢察署檢察官
被      告  甲○○  女  48歲（民國○○年○月○日生）
                    身分證統一編號：Ｚ000000000號
                    住臺北市○○路10巷13號5樓
上列被告因妨害名譽案件，經檢察官提起公訴（96年度偵字第24
902號），本院判決如下：
    主  文
甲○○公然侮辱人，處拘役貳拾日，如易科罰金，以新台幣壹仟
元折算壹日，減為拘役拾日，如易科罰金，以新台幣壹仟元折算
壹日。
    事  實
一、甲○○與李天惠原為男女朋友關係，因誤認乙○○與李天惠
    間有何曖昧，乃對乙○○有所不滿，竟基於公然侮辱之犯意
    ，於民國96年4月4日下午 2時20分許，在臺北市○○區○○
    路423巷8弄 1號信義國中門口之公共場所，以「乙○○不要
    臉、討客兄」（起訴書漏載「乙○○」）等足以貶損乙○○
    之名譽之詞公然侮辱乙○○。
二、案經乙○○訴請臺灣臺北地方法院檢察署檢察官偵查後起訴
    。
    理  由
一、訊據被告甲○○對於在上開時間、地點與告訴人乙○○有所
    爭執乙節雖不否認，然矢口否認有何公然侮辱犯行，辯稱：
    當天只是與友人經過該處，告訴人就突然衝出來打伊，伊只
    是說要打來啊，並沒有罵告訴人，告訴人打完之後就跑回學
    校裡云云。經查：
  (一)因被告於96年4月4日下午 2時20分許，在臺北市○○區○○
    路423巷8弄 1號信義國中門口大罵以「乙○○不要臉、討客
    兄」，經人通知在學校中上班之告訴人後，告訴人前往校門
    口發現被告持續在罵「乙○○不要臉、討客兄」，告訴人一
    氣之下在現場撥打電話給李天惠質問為何其友人到學校罵人
    等情，業據證人即告訴人於本院審理中證述在卷（見本院97
    年3月5日審判筆錄第2、3頁），且與證人李天惠證述當天乙
    ○○打行動電話質問為何其之朋友到學校亂罵人，且在電話
    中聽到被告的聲音像放錄音帶一樣一直罵「不要臉、討客兄
    」等情，與證人即信義國中校警徐定華於偵查中證以：當時
    被告與告訴人在學校圍牆那邊吵架，吵到門口，有聽到被告
    說「你不要臉」，沒有聽到「討客兄」等詞均相符合（見本
    院97年3月5日審判筆錄第4、5頁、偵查卷第 6頁），被告確
    實於上開時間、地點以「乙○○不要臉、討客兄」等詞公然
    侮辱告訴人。而「不要臉、討客兄」意表一已婚女子發生婚
    姻關係以外之男女不正常關係，而此種外遇關係仍為我國刑
    法所處罰，且為一般社會大眾所不認同、蔑視之行為，是被
    告對告訴人辱罵以此種話語，自足以使告訴人之名譽受到貶
    損。
  (二)被告雖辯稱：並沒有罵告訴人，當天伊只是與友人經過該處
    要去看房子，告訴人就突然從學校衝出來打人云云，然上開
    地點為告訴人工作場所為被告所不否認（見本院97年3月5日
    審判筆錄第 7頁），被告與告訴人既非友人又素不往來，告
    訴人在下午 2時20分左右之上班時間如何知道被告會於何時
    經過該處，而可埋伏該處等候被告出現並出手毆打？被告所
    辯顯不足採。
  (三)綜上所述，被告辯解並非可採。本件事證明確，被告犯行已
    堪認定，應依法論科。
二、核被告所為係犯刑法第309條第1項公然侮辱罪。爰審酌被告
    前曾因案經判決執行，有臺灣高等法院被告前案紀錄表可稽
    ，惟並未構成累犯，因細故而到告訴人工作地點辱罵告訴人
    ，使旁人對告訴人之聲譽產生誤解而對告訴人名譽有所損害
    ，且犯罪後未坦承犯行，亦未與告訴人和解，表示道歉之意
    ，與其犯罪之動機、手段、目的等一切情狀，量處如主文所
    示之刑，並諭知易科罰金之折算標準。又被告犯罪時間係在
    96年 4月24日之前，所犯非中華民國九十六年罪犯減刑條例
    第3條所列之罪，符合減刑條件，依減刑條例第2條第1項第3
    款規定減其宣告刑二分之一如主文所示，並諭知易科罰金之
    折算標準。
據上論斷，應依刑事訴訟法第284條之1、第299條第1項前段，刑
法第309條第1項、第41條第1項前段，刑法施行法第1條之1 ，中
華民國九十六年罪犯減刑條例第2條第1項第3款、第7條、第 9條
，判決如主文。
本案經檢察官陳重言到庭執行職務
中    華    民    國    97    年    3     月    18    日
                  刑事第四庭    法  官   黎惠萍
上正本證明與原本無異。
如不服本判決，應於判決送達後10日內向本院提出上訴狀（應抄
附繕本）。告訴人或被害人如對於本判決不服者，應具備理由請
求檢察官上訴，其上訴期間之計算係以檢察官收受判決正本之日
期為準。
                                書記官   張齡之
中    華    民    國    97    年    3     月    19    日
附錄本案論罪科刑法條全文
中華民國刑法第309條
（公然侮辱罪）
公然侮辱人者，處拘役或 3 百元以下罰金。
以強暴犯前項之罪者，處1年以下有期徒刑、拘役或5百元以下罰
金。


司法院資訊處製作；財團法人民間司法改革基金會備份。
